臺灣新竹地方法院民事裁定　　　　　　 89年度重訴字第126號
抗　告　人　Ｚ○○
相　對　人　宙○○
　　　　　　宇○○
　　　　　　　　　　　四號
　　　　　　地○○
　　　　　　Ｒ○○
　　　　　　Ｑ○○
　　　　　　亥○○
　　　　　　丙○○(兼李兆偉之.
　　　　　　己○○○(即李兆偉.
　　　　　　丁○○
　　　　　　Ｐ○○
　　　　　　子○○
　　　　　　辛○○
　　　　　　黃○○
上列十三人
共　　　同
訴訟代理人　許俊仁律師
上列十三人
共　　　同
複 代 理人　戊○○　　住台北市中山區○○○路○段25號3樓3
　　　　　　　　　　　03室
相　對　人　ｃ○○　　住新竹市.
　　　　　　　　　　　身分證統.
　　　　　　癸○○　　住新竹縣.
　　　　　　玄○○○　住新竹縣.
　　　　　　　　　　　身分證統.
　　　　　　申○○○　住新竹縣.
　　　　　　　　　　　身分證統.
上　一　人
訴訟代理人　Ｅ○○　　住新竹縣.
上　一　人
訴訟代理人　酉○○　　住新竹縣.
　　　　　　　　　　　身分證統.
相　對　人　Ｆ○○　　住新竹縣.
　　　　　　丑○○　　住新竹縣.
　　　　　　午○○　　住新竹縣.
兼上二人共
同訴訟代理　戌○○　　住新竹縣.
人
相　對　人　Ｃ○○　　住苗栗縣.
　　　　　　　　　　　六巷八號.
　　　　　　　　　　　身分證統.
　　　　　　Ｄ○○　　住苗栗縣.
　　　　　　　　　　　身分證統.
　　　　　　Ｉ○○　　住台北市中山區○○○路○段五一號
　　　　　　庚○○○　住新竹市.
　　　　　　Ｂ○○　　住新竹縣.
　　　　　　　　　　　六九號
　　　　　　　　　　　身分證統.
　　　　　　甲○○○　住新竹市.
　　　　　　　　　　　四六巷二.
　　　　　　　　　　　身分證統.
　　　　　　Ａ○○　　住臺北市.
　　　　　　　　　　　街一七九.
　　　　　　　　　　　身分證統.
　　　　　　Ｎ○○　　住台北市○○區○○路三段七十五巷一
　　　　　　　　　　　八三號六.
　　　　　　　　　　　身分證統.
　　　　　　Ｍ○○　　住台北縣新莊市○○路六四九巷十五弄
　　　　　　　　　　　一號之一.
　　　　　　　　　　　身分證統.
上　一　人
訴訟代理人　未○○　　住台北市○○區○○路二七八號六樓
相　對　人　Ｈ○○　　住新竹市.
　　　　　　　　　　　弄二十三.
　　　　　　　　　　　身分證統.
　　　　　　Ｊ○○　　住新竹市.
　　　　　　　　　　　身分證統.
　　　　　　Ｏ○　　　住台北市○○區○○街一八六巷四十八
　　　　　　　　　　　號四樓
　　　　　　　　　　　身分證統.
上　一　人
訴訟代理人　天○○　　住台北市○○區○○街一八六巷四十八
　　　　　　　　　　　號四樓
相　對　人　Ｇ○○　　住台北市○○區○○路二七八號六樓
　　　　　　　　　　　身分證統.
　　　　　　壬○○　　住新竹市.
　　　　　　　　　　　身分證統.
　　　　　　卯○○　　住新竹市.
　　　　　　　　　　　身分證統.
　　　　　　辰○○　　住新竹市.
　　　　　　　　　　　身分證統.
　　　　　　寅○○　　住新竹市.
　　　　　　　　　　　身分證統.
相　對　人　Ｋ○○　　住新竹市.
　　　　　　　　　　　身分證統.
上　一　人
訴訟代理人　Ｌ○○　　住新竹市.
相　對　人　巳○○　　住新竹縣.
　　　　　　戌○○　　住新竹縣.
　　　　　　Ｘ○○　　住新竹市.
　　　　　　　　　　　身分證統.
　　　　　　Ｕ○○　　住新竹市.
　　　　　　　　　　　身分證統.
　　　　　　Ｔ○○　　住新竹市.
　　　　　　　　　　　身分證統.
　　　　　　Ｗ○○　　住新竹市.
　　　　　　　　　　　身分證統.
　　　　　　Ｙ○○　　住新竹市.
　　　　　　　　　　　身分證統.
　　　　　　ｂ○○　　住新竹市.
　　　　　　　　　　　身分證統.
　　　　　　Ｖ○○　　住新竹市.
　　　　　　　　　　　身分證統.
上七人共同
訴訟代理人　Ｚ○○　　住新竹市.
　　　　　　　　　　　身分證統.
相　對　人　Ｓ○○　　新竹縣五.
　　　　　　　　　　　身分證統.
上列當事人間請求分割共有物事件，抗告人對於中華民國95年9
月12日本院所為命相對人Ｓ○○承受訴訟之裁定提起抗告，本院
裁定如下：
    主      文
原裁定撤銷。
    理      由
一、按原法院或審判長認抗告為有理由者，應撤銷或變更原裁定
    ，民事訴訟法第490條第1項定有明文。
二、查本件分割共有物事件，共有人之一即被告ａ○○於民國91
    年8月6日死亡，惟原告即宙○○等十三人迄未就ａ○○之訴
    訟部分，具狀聲明由何人為承受訴訟。本院即以ａ○○戶籍
    謄本所示為據，認ａ○○無子女或孫子女，配偶欄所載之Ｓ
    ○○為ａ○○之唯一繼承人，而於95年9月12日裁定命相對
    人Ｓ○○承受訴訟。
三、抗告人Ｚ○○於96年3月14日收受本院前開命承受訴訟之裁
    定後，旋於當日庭訊聲明不服，表明提起抗告，並陳稱：ａ
    ○○死亡時有七名兄弟姊妹，雖ａ○○之戶籍謄本上未有任
    何子女之記載，但稅捐機關查核遺產稅時，認定ａ○○有子
    女，惟此部分未臻明確，因為國稅局與新竹市稅捐稽徵處之
    認定尚有不同，然可確定相對人Ｓ○○並非ａ○○之配偶，
    因為相對人Ｓ○○曾與ａ○○打過確認婚姻無效之訴訟，經
    法院認定相對人Ｓ○○與ａ○○之婚姻因重婚而無效等語（
    以上見本院96年3月14日筆錄）。
四、查抗告人Ｚ○○為ａ○○之兄弟，有卷附戶籍謄本可按，若
    ａ○○無任何直系血親卑親屬，依民法第1138條、第1144條
    之規定，抗告人Ｚ○○與其他兄弟姊妹以及ａ○○之配偶，
    就ａ○○之遺產均有繼承權，是以，本院前述命相對人Ｓ○
    ○承受訴訟之裁定，抗告人Ｚ○○當為利害關係人，其不服
    而提起本件抗告，應認為有抗告利益。其次，經本院調閱臺
    灣台北地方法院91年度家訴字第110號確認婚姻無效卷、臺
    灣高等法院91年度家上字第360號確認婚姻無效卷、最高法
    院92年度台上字第2163確認婚姻無效卷後可知，相對人Ｓ○
    ○（最初姓名為羅久妹、曾更名為羅媛）曾對ａ○○、乙
    ○○提起上開訴訟，欲確認ａ○○與乙○○之婚姻無效，但
    經台灣高等法院審理結果（該判決經最高法院維持），認為
    相對人Ｓ○○與ａ○○舉行結婚儀式時，ａ○○與前妻蔡素
    惠之婚姻尚屬存在，故相對人Ｓ○○與ａ○○所舉行之公開
    儀式，不論是否合乎民法結婚之要件，依民法第98 7條第1
    項、第988條第2款規定，因重婚而而無效；反之，ａ○○與
    蔡素惠於83年6月2日辦理離婚登記後，ａ○○始與乙○○於
    83年11月13日在新竹市結婚，故ａ○○與乙○○之婚姻自屬
    有效（見臺灣高等法院91年度家上字第360號判決）。職是
    ，本院先前所命相對人Ｓ○○承受訴訟之裁定，即有違誤，
    且ａ○○是否有直系血親卑親屬，亦須再予查明，爰依首揭
    條文，撤銷原裁定。
五、依民事訴訟法第490條第1項、第95條、第79條，裁定如主文
    。
中　　華　　民　　國　　96　　年　　4 　　月　　17　　日
                  民事第一庭    法　官　李珮瑜
以上正本係照原本作成。
如對本裁定抗告須於裁定送達後10日內向本院提出抗告狀。
中　　華　　民　　國　　96　　年　　4 　　月　　17　　日
                                書記官　朱苑禎
